【裁判字號】    99,聲,407
【裁判日期】    991130
【裁判案由】    返還提存物
【裁判全文】
臺灣高等法院民事裁定                   99年度聲字第407號
    聲  請  人  郭建宏
    相  對  人  陳正維
上列聲請人聲請返還擔保金事件，經臺灣臺北地方法院裁定移送
前來，本院裁定如下：
    主  文
臺灣臺北地方法院九十七年度存字第一六五八號提存事件聲請人
提存之擔保金新臺幣陸拾柒萬貳仟元准予發還。
    理  由
一、本件聲請意旨略以：聲請人前遵本院97 年度抗字第335號民
    事裁定，就提高擔保金差額部分提存新台幣（下同）67萬2,
    000元，並以原法院97年度存字第1658 號提存事件提存在案
    。茲兩造間訴訟終結，其後並聲請原法院定20日以上之期間
    催告相對人行使權利而迄未行使，爰聲請返還上開擔保金等
    語。
二、按供擔保人聲請返還其因假處分而供擔保之提存物，依民事
    訴訟法第106條前段準用同法第104條第1 項之規定，須符合
    ：(一)應供擔保之原因消滅；(二)供擔保人證明受擔保利益人同
    意返還；(三)訴訟終結後，供擔保人證明已定20日以上之期間
    ，催告受擔保利益人行使權利而未行使，或法院依供擔保人
    之聲請，通知受擔保利益人於一定期間內行使權利並向法院
    為行使權利之證明而未證明者等要件之一，始得為之。又假
    處分所供擔保之提存物，乃為保障受擔保利益人可能因不當
    假處分受有損害而設，亦即該擔保係備供受擔保利益人因假
    處分所受損害之賠償。所謂「應供擔保之原因消滅」，係指
    受擔保利益人無損害發生，或供擔保人本案勝訴確定或就所
    生損害已經賠償受擔保利益人而言，最高法院53年度台抗字
    第279號判例參照。另所謂「訴訟終結」，應從廣義解釋，
    包括撤銷假處分裁定及執行程序終結在內。
三、經查：
  (一)聲請人以：其對相對人所有臺北縣新店市○○○段469地號權
    利範圍5816/10000之土地（下稱系爭土地）有優先承租權為
    由，向原法院聲請假處分，禁止相對人對於系爭土地移轉、
    抵押、出租、或其他處分行為，經原法院以96年度裁全字第
    13265號裁定准許，聲請人依裁定諭知提供擔保金109萬8,00
    0元，並以原法院96年度存字第6214 號提存在案；相對人對
    上開假處分裁定提起抗告，經本院以97 年度抗字第335號諭
    知：抗告駁回，惟聲請人提供擔保之金額提高為177 萬元，
    聲請人因而依該裁定諭知就差額部分67萬2,000元（1,770,0
    00-1,098,000=672,000）另以原法院97年度存字第1658號提
    存在案。其後，兩造間本案訴訟判決，經原法院96年度訴字
    第9869號駁回聲請人之訴，再經本院97年度上易字第495 號
    駁回上訴，即判決聲請人敗訴確定。相對人嗣依民事訴訟法
    第530條第1項規定聲請撤銷假處分裁定（原法院98年度審全
    聲字第397號），假處分之強制執行程序亦已撤回，聲請人
    前已聲請返還其為本件假處分提存之擔保金109萬8,000元，
    業經原法院99年度司聲字第1244號准許在案等情，有上開撤
    銷假處分裁定、判決書、提存書、本院97年度抗字第335 號
    民事裁定及返還擔保金裁定等件為證（本院卷第6-12頁、原
    法院聲字313號卷第3、5-7頁），可見：兩造間本案訴訟及
    假處分之訴訟程序業已終結。
  (二)又聲請人於99年7 月22日具狀向原法院聲請通知相對人行使
    權利，經原法院於99年7 月28日以北院木民修99年度聲字第
    188號函檢附聲請狀通知相對人於30日內行使權利，於99 年
    8月4日以寄存送達方式送達予相對人，相對人則於99年9 月
    6 日向原法院陳報：已提起訴訟，行使權利云云，業經本院
    調取99 年度聲字第188號卷宗查閱明確，有上開聲請狀、通
    知函、送達回證、陳報狀等該卷足憑（原法院聲字第188 號
    卷第1、5、8-15頁）。惟觀相對人陳報之起訴狀，乃相對人
    依民法第767 條規定訴請第三人山多麗有限公司將系爭土地
    上之建物拆除、騰空返還系爭土地，及依侵權行為、不當得
    利之法律關係訴請山多麗有限公司、聲請人、第三人大台北
    商用不動產開發股份有限公司、馮仁秋等人各自給付損害金
    等項，均非屬相對人對聲請人主張因本件假處分受有損害而
    請求賠償之訴訟，則相對人辯稱：伊就本件假處分已行使權
    利云云，應無可採。是相對人收受上開通知函後，並未向法
    院提起其他訴訟主張因聲請人本件假處分受有損害而請求賠
    償或聲請調解、核發支付命令者，亦據聲請人聲請返還本件
    假處分裁定之擔保金109萬8,000元之案件中查明，原法院99
    年度司聲字第1244號裁定中載述綦詳（本院卷第12頁）。是
    則，聲請人依民事訴訟法第104條第1項第3 款規定聲請返還
    本件假處分提供之差額部分擔保金67萬2,000 元，洵屬有據
    。
四、綜上所述，聲請人聲請返還原法院97年度存字第1658號提存
    事件之擔保金67萬2,000 元，為有理由，應予准許，爰裁定
    如主文。
中    華    民    國    99    年    11    月    30    日
                  民事第二十庭
                        審判長法  官  張耀彩
                              法  官  盧彥如
                              法  官  林金吾
正本係照原本作成。
不得抗告。
中    華    民    國    99    年    12    月    3     日
                              書記官  張淑芳

司法院資訊處製作；財團法人民間司法改革基金會備份。
